【裁判字號】    98,易,1782
【裁判日期】    980821
【裁判案由】    詐欺
【裁判全文】
臺灣臺中地方法院刑事判決              98年度易字第1782號
公  訴  人  臺灣臺中地方法院檢察署檢察官
被      告  甲○○
                    現另案在臺灣臺中監獄執行中
上列被告因詐欺案件，經檢察官提起公訴（98年度偵字第4446號）
，被告於準備程序就被訴事實為有罪之陳述，本院合議庭裁定由
受命法官獨任進行簡式審判程序，判決如下：
    主    文
甲○○所犯如附表一編號1、2、3所示之詐欺罪，均各處如附表
一編號1、2、3「主文欄」所示之刑，應執行有期徒刑玖月，如
易科罰金，以新臺幣壹仟元折算壹日。
    犯罪事實
一、甲○○、丙○○ (本院另行審結) 與位在大陸地區之真實姓
    名、年籍均不詳綽號「胖子」之成年男子  (下稱「胖子」)
    、綽號「小燕」之成年女子 (下稱「小燕」) ，以及其他真
    實姓名、年籍均不詳之成年人，各別共同基於意圖為自己不
    法所有之犯意聯絡，由「胖子」指示丙○○負責收購帳戶，
    再由「小燕」及其他詐欺集團成員負責撥打電話，佯稱接聽
    電話之民眾抽中大獎，如欲領獎，須先依指示將稅金或手續
    費匯至指定之帳戶內。迨詐欺所得之款項於匯入帳戶後，再
    由「胖子」以電話通知甲○○轉知丙○○前往金融機構領取
    詐欺所得款項，丙○○則以其所有0000000000號行動電話與
    「胖子」聯繫後，將領得詐欺款項轉匯至「胖子」指定之帳
    戶，「胖子」再視當月詐欺所得之多寡，給付甲○○每月報
    酬新臺幣（下同）30,000元至50,000元；丙○○則可獲得其
    所提領之詐欺所得款項之10％為報酬，分別於下列時、地為
    詐欺取財之犯行：(一) 於96年7月8日或9日，以電話向乙○○詐稱：其為香港某公司來臺灣開設分公司，有舉辦抽獎活
    動，而乙○○抽中二獎可得港幣500,000元，但須先匯稅金
    至指定之帳戶內等詞，使乙○○陷於錯誤，於96年7月9日，
    利用自動櫃員機轉帳20,000元至林慧君所有台新國際商業銀
    行臺中分行帳號000000000000000號 (起訴書誤載為0000000
    0000000號) 帳戶內。(二)於96年8月10日14時許，以電話向
    戊○○詐稱：其為香港某公司來臺灣開設分公司，有舉辦抽
    獎活動，而戊○○抽中一獎可得臺幣1,000,000元  (起訴書
    誤載為港幣100萬元)，但須先匯手續費至指定之帳戶內等詞
    ，使戊○○陷於錯誤，於96年8月13日14時18分許，利用自
    動櫃員機轉帳25,000元 (起訴書誤載為2萬元)，至林慧君所
    有台新國際商業銀行臺中分行帳號00000000000000號 (起訴
    書誤載為00000000000000號)號帳戶內。(三)於96年9月11日
    ，以電話向己○○詐稱其中獎，但須先繳稅金等詞，使己○○陷於錯誤，遂於同日，前往臺東太麻里地區農會，臨櫃匯
    款3,000元至姚正文所有華南商業銀行三峽分行帳號0000000
    00000號 (起訴書誤載為000000000000號)帳戶內。嗣甲○○
    於96年10月9日，從金門循小三通模式入境臺灣後，警方於9
    6年10月12日聲請搜索票，在丙○○位於臺中市○○區○○
    路2段286號14樓之6居處，扣得如附表二所示丙○○所有供
    犯行所用之物，復分別在丙○○上開居處及甲○○位於臺中
    縣太平市○○街52號5樓之2等處，另外扣得如附表三所示之
    物。
二、案經乙○○、己○○分別訴請彰化縣警察局員林分局報請臺
    灣彰化地方法院檢察署檢察官簽分後，呈請臺灣高等法院臺
    中分院檢察署令轉臺灣臺中地方法院檢察署偵查起訴。
    理    由
一、按被告以外之人於審判外之言詞或書面陳述，除法律有規定
    者外，不得作為證據，刑事訴訟法第159條第1項定有明文，
    此即學理上所稱「傳聞證據排除法則」。被告以外之人於偵
    查中向檢察官所為之陳述，除顯有不可信之情況者外，得為
    證據；被告以外之人於審判外之陳述，雖不符同法第159 條
    之1至第159條之4之規定，而經當事人於審判程序同意作為
    證據，法院審酌該言詞陳述或書面陳述作成時之情況，認為
    適當者，亦得為證據。當事人、代理人或辯護人於法院調查
    證據時，知有第159條第1項不得為證據之情形，而未於言詞
    辯論終結前聲明異議者，視為有前項之同意，亦為同法第15
    9之1第2項及第159條之5所分別明定。而鑒於採用傳聞證據
    排除法則之重要理由之一，係因傳聞證據未經當事人之反詰
    問予以覈實，若當事人願放棄對原供述人之反對詰問時，原
    則上即可承認該傳聞證據之證據能力，而揆諸我國刑事訴訟
    法第159條之5之立法理由，除參照前述傳聞證據排除法則之
    基本法理外，亦參考日本刑事訴訟法第326條之立法例，查
    日本刑事審判實務之運作，有關檢察官及被告均同意作為證
    據之傳聞書面材料或陳述，可直接援引該國刑事訴訟法第32
    6條作為傳聞例外之法律依據，僅在檢察官與被告不同意之
    情況下，乃須根據其他傳聞例外規定俾以斟酌該等書面材料
    或陳述是否具有證據能力，在當事人間無爭執之案件中，傳
    聞證據基本上均可依據前引規定提出於法院使用。據此，我
    國刑事訴訟法第159條之5之適用應可作同上之解釋，本件證
    人即被害人乙○○、戊○○、己○○於警詢證述之內容，固
    為被告以外之人在審判外之陳述，屬傳聞證據，惟被告甲○○就前開審判外之陳述，迄於言詞辯論終結前，對於其等所
    為證詞之證據能力並未為異議之聲明，而本院審酌其等陳述
    作成時之情況，核無違法取證及證明力明顯過低而顯有不可
    信之瑕疵及情況，亦認為以之作為證據為適當，故依上開規
    定及說明，前開證人即被害人乙○○、戊○○、己○○於警
    詢證述之內容，自得作為證據，合先敘明。
二、訊據被告甲○○均對於上揭犯罪事實均供承不諱，核與證人
    即被害人乙○○、戊○○、己○○於警詢中證述之內容均大
    致相符（見警0000000000號卷頁12、13、15、16) ，並有扣
    案如附表二所示同案被告丙○○所有供聯絡或犯罪所用之物
    ，及卷附匯款申請書、華南商業銀行三峽分行函覆帳號0000
    00000000帳戶之開戶資料及交易明細、台新國際商業銀行函
    覆其臺中分行帳號000000000000000帳戶之開戶資料及資金
    往來明細各1份可資佐證，足見被告甲○○上揭自白與事實
    相符。從而，本件事證明確，被告甲○○上開詐欺犯行，應
    堪認定。
三、核被告甲○○所為，係犯刑法刑法第339條第1項之詐欺取財
    罪。被告甲○○與綽號「胖子」及其他真實姓名、年籍均不
    詳之成年人等間，就前揭犯罪事實欄一(一)至(三)所示之詐
    欺取財犯行，顯有犯意聯絡及行為分擔，應成立共同正犯。
    被告甲○○所犯上開3罪，犯意各別，行為互異，應分論併
    罰。爰審酌被告甲○○正值壯年，貪慾圖利，不思以合法正
    當途徑賺取所得，明知目前社會上以各種方式詐欺取財之惡
    質歪風猖獗，竟甘願加入詐欺集團，利用人頭帳戶遂行詐欺
    取財之犯行，致警方追緝困難，並負責提領他人之金融帳戶
    之詐欺所得，轉匯入其等所加入詐欺集團所指定之帳戶，嚴
    重破壞社會治安及有礙金融交易秩序，造成上揭被害人之前
    開財產損失，並衡及被告犯後尚能坦承犯行等一切情狀，各
    量處如主文所示之刑，及均諭知易科罰金之折算標準，並定
    其應執行之刑，復按依司法院釋字第662號解釋：「中華民
    國九十四年二月二日修正公布之現行刑法第四十一條第二項
    ，關於數罪併罰，數宣告刑均得易科罰金，而定應執行刑之
    刑逾六個月者，排除適用同條第一項得易科罰金之規定部分
    ，與憲法第二十三條規定有違，並與本院釋字第三六六號解
    釋意旨不符，應自本解釋公布之日起失其效力。」故對於數
    罪併罰，數宣告刑均得易科罰金，而定應執行之刑超過6個
    月之案件，依司法院釋字第366號、662號解釋意旨，仍得易
    科罰金，是本件被告甲○○所犯如附表一所示3次詐欺取財
    罪，依上揭說明，本院自仍應就其應執行之刑，諭知易科罰
    金之折算標準，併此敘明。
四、按刑法第38條第3項係規定「犯人」所有供犯罪所用之物，
    得宣告沒收，並非規定屬「被告」所有之物，始得宣告沒收
    ，而共同正犯於意思聯絡範圍內，組成一共犯團體，團體中
    之任何成員均為「犯人」，供犯罪所用之物，只要屬於「犯
    人」所有，均得宣告沒收，不以必屬於本件被告所有者為限
   （最高法院92年度臺上字第787號判決要旨參照）；又沒收為
    從刑之一種，依主從不可分之原則，應附隨緊接於主刑之下
    而同時宣告；復共同正犯因相互間利用他人之行為，以遂行
    其犯意之實現，本於責任共同之原則，有關沒收部分，對於
    共犯間供犯罪所用之物，自均應為沒收之諭知（最高法院91
    年度臺上字第5583號判決要旨參照）；另按刑法第38條第1
    項第2款所定得沒收之供犯罪所用或供犯罪預備之物，必於
    犯罪有直接關係者，始屬相當。如於犯罪無直接關係，僅係
    供間接使用者，即難依上開法條規定宣告沒收（最高法院96
    年度臺非字第43號判決要旨參照）。經查，如附表二所示編
    號1之扣案存摺，係被告甲○○與綽號「胖子」、「小燕」
    及其他真實姓名、年籍均不詳之成年人所屬詐騙集團供前開
    犯罪事實一(三) 犯罪所用之物，且該件存摺，原係案外人
    姚正文轉交與詐欺集團使用，業已移轉所有權與上揭詐欺集
    團使用，且如附表二編號2所示扣案之行動電話、金融機構
    代號一覽表、筆記本、筆記資料等，均係同案被告即共同正
    犯丙○○所有，且供被告甲○○及丙○○共犯上揭詐欺犯行
    所用之物，爰均依刑法第38條第1項第2款規定，併予以宣告
    沒收。至扣案如附表三所示之物，雖分別係被告甲○○、同
    案被告丙○○及案外人李碧霞所有或犯罪時所穿著之衣物，
    然既無證據證明附表三查扣之手機門號、存摺、提款卡等有
    供本件上開詐欺犯罪或使用或聯繫或匯款之用，且均非違禁
    物，自不予宣告沒收；另在被告甲○○處扣得之現金42,400
    元、人民幣6,338元，及在同案被告丙○○處扣得之現金199
    ,920 元、人民幣501元等，其中在丙○○處扣得之現金199,
    ,920 元，除其中180,000元部分，係同案被告丙○○遭查獲
    後，帶同員警將綽號「胖子」等詐騙集團未及領走之被害人
    所匯入之款項，提領後交付員警查扣，亦經同案被告丙○○
    於警詢時陳明在卷（見警0000000000號卷頁29反），該180,
    000元之現金顯屬被告等詐騙集團詐欺所得，為供日後發還
    被害人之用，連同其餘查獲之現金或人民幣，既均非違禁物
    ，自亦不予宣告沒收，附此敘明。
據上論結，應依刑事訴訟法第273條之1、第299條第1項前段，刑
法第28條、第339條第1項、第38條第1項第2款、第51條第5款，
刑法施行法第1條之1第1項、第2項前段，判決如主文。
本案經檢察官丁○○到庭執行職務。
中    華    民    國    98    年    8     月    21    日
                        刑事第三庭  法  官  楊曉惠
以上正本證明與原本無異。
如不服本判決，應於收受送達後10日內向本院提出上訴書狀（應
敘述具體理由並附繕本）。
上訴書如未敘述理由，應於上訴期間屆滿後20日內補提理由書於
本院。
                                    書記官  謝明倫
中    華    民    國    98    年    8    月    21     日
附錄法條：
刑法第339條第1項
意圖為自己或第三人不法之所有，以詐術使人將本人或第三人之
物交付者，處5年以下有期徒刑、拘役或科或併科1千元以下罰金
。
附表一：
┌──┬──────────────┬─────────────────┐
│編號│   犯罪事實、時間及地點     │          主    文    欄          │
├──┼──────────────┼─────────────────┤
│1   │   犯罪事實欄一(一)所示部分 │甲○○共同意圖為自己不法之所有，以│
│    │                            │詐術使人將本人之物交付，處有期徒刑│
│    │                            │肆月，如易科罰金，以新臺幣壹仟元折│
│    │                            │算壹日，如附表二編號2所示之物沒收 │
│    │                            │。                                │
├──┼──────────────┼─────────────────┤
│2   │   犯罪事實欄一(二)所示部分 │甲○○共同意圖為自己不法之所有，以│
│    │                            │詐術使人將本人之物交付，處有期徒刑│
│    │                            │肆月，如易科罰金，以新臺幣壹仟元折│
│    │                            │算壹日，如附表二編號2所示之物沒收 │
│    │                            │。                                │
├──┼──────────────┼─────────────────┤
│3   │   犯罪事實欄一(三)所示部分 │甲○○共同意圖為自己不法之所有，以│
│    │                            │詐術使人將本人之物交付，處有期徒刑│
│    │                            │月，如易科罰金，以新臺幣壹仟元折│
│    │                            │算壹日，如附表二編號1、2所示之物均│
│    │                            │沒收。                            │
└──┴──────────────┴─────────────────┘
附表二：
┌──┬─────────────────────────┐
│編號│   查扣之物品（在丙○○住於台中市○○路○段286號  │
│    │   14樓之6處扣得）                                │
├──┼─────────────────────────┤
│ 1  │華南商業銀行三峽分行，戶名姚正文，帳號000000000000│
│    │號之存摺1本。                                     │
├──┼─────────────────────────┤
│ 2  │ 諾基亞廠牌行動電話（內裝門號0953—056869號晶片卡 │
│    │ ）1支、金融機構代號一覽表1張、筆記本1本、筆記資料│
│    │ 17張。                                           │
└──┴─────────────────────────┘
附表三：
┌──┬─────────────────────────┐
│編號│   查扣之物品                                     │
├──┼─────────────────────────┤
│一  │在甲○○位臺中縣太平市○○街52號5樓之2住處扣得    │
│    │1.甲○○所有:諾基亞廠牌行動電話（內裝門號0961—   │
│    │             310459 號晶片卡）1支、               │
│    │            諾基亞廠牌行動電話1支(000000000000000 │
│    │             )                                    │
│    │2.李碧霞所有: 摩拖羅拉廠牌行動電話 (00000000000000│
│    │              號)1支。                            │
├──┼─────────────────────────┤
│二  │在甲○○位臺中縣太平市○○街52號5樓之2住處扣得    │
│    │1.甲○○所有：現金42,400元、人民幣6,338元、晶片卡5│
│    │  張、名片22張、中國國際商銀金融卡1張、臺新銀行金 │
│    │  融卡1張、中國信託銀行現金卡1張、土地銀行金融卡1 │
│    │  張、郵局金融卡1張、一代佳人卡1張、中國信託金融卡│
│    │  1張、中國聯通儲值卡3張、國泰世華銀行金融卡1張、 │
│    │  台亞加油卡1張、遠東銀行金融卡1張、渣打銀行金融卡│
│    │  1張。                                           │
│    │2.李碧霞所有:合作金庫朝馬分行存摺1本、臺新銀行太  │
│    │  平分行存摺1本、新光三越金融卡2張、臺新銀行金融  │
│    │  卡1張、大眾銀行金融卡1張。                      │
├──┼─────────────────────────┤
│三  │在丙○○位臺中市○○路○段286號14樓之6居處扣得    │
│    │1.戶名：許忠梠、黃嘉亳、黃鼎祥、李沂展、葉有豐、李│
│    │  水源、巫美華、李明勳、李登波、李中興、何啟全、陳│
│    │  武雄、李景忠、楊士明、謝宏政、徐榮聰、戴惠萍、范│
│    │  秀鳳、賴怡君、張志忠之郵局存摺各1本。           │
│    │2.戶名：曾國禎、林楷佑之銀行存摺各3本。           │
│    │3.戶名：蘇展民、沈惠珍、游正宗、詹裕隆、游晨姿銀行│
│    │  存摺各2本。                                     │
│    │4.戶名：張瓊文、黃士倫、溫定昌、邱文妹、李炳輝、潘│
│    │  洪罔腰、謝荏安、吳泰宏、吳憲璋、吳洪美、蔡旭亮、│
│    │  張文良、黃俊銘、王純純、蔡婉倫、鄭玉蘭、李新豐、│
│    │  林成豐、王嘉鴻、王韻文、林育文、黎瑞瑛、張志雄銀│
│    │  行存摺各1本。                                   │
│    │5.帳號：000000000000號之聯邦銀行存摺1本。         │
├──┼─────────────────────────┤
│四  │在丙○○位臺中市○○路○段286號14樓之6居處扣得    │
│    │1.銀行及郵局金融卡共計37張。                      │
│    │2.印章28顆。                                      │
│    │3.現金新臺幣199,200元 (其中180,000元係同案被告林銘│
│    │  洲遭警查獲後，將詐騙得手後，集團成員未及領走，由│
│    │  丙○○前往提領之詐騙款項）、人民幣501元。       │
├──┼─────────────────────────┤
│五  │在丙○○位臺中市○○路○段286號14樓之6居處扣得    │
│    │1.行動電話晶片卡共計17張。                        │
│    │2.已損壞之諾基亞廠牌行動電話1支（序號0000000000000│
│    │  68 ）。                                         │
│    │3.諾基亞廠牌行動電話1支（內含SIM卡0000-000-000號) │
├──┼─────────────────────────┤
│六  │在丙○○位臺中市○○路○段286號14樓之6居處扣得臺中│
│    │商業銀行支票37張、身分證影本15張、匯款單據3張、六 │
│    │合彩光碟片36張、電腦主機1臺、衣服2件。            │
└──┴─────────────────────────┘


司法院資訊處製作；財團法人民間司法改革基金會備份。
